【裁判字號】    97,訴,1182
【裁判日期】    971021
【裁判案由】    違反毒品危害防制條例
【裁判全文】
臺灣屏東地方法院刑事判決              97年度訴字第1182號
公  訴  人  臺灣屏東地方法院檢察署檢察官
被      告  甲○○
上列被告因違反毒品危害防制條例案件，經檢察官提起公訴（97
年度毒偵字第1580號），本院裁定改以簡式審判程序審理，判決
如下：
    主  文
甲○○施用第一級毒品，累犯，處有期徒刑壹年貳月。又施用第
二級毒品，累犯，處有期徒刑拾月。應執行有期徒刑壹年拾月。
    事  實  及  理  由
一、事實：
    (一)甲○○曾於民國86年間，因違反肅清煙毒條例案件，為本
      院以86年度訴字第962 號判決判處應執行有期徒刑3 年10
      月確定，本應執行至91年4 月29日縮刑期滿，然其入監服
      刑尚未期滿，即於89年8 月30日獲得假釋出獄（尚餘殘刑
      1 年8 月5 日）。87年間，其又因施用毒品案件，經本院
      裁定送觀察勒戒及強制戒治後，於88年8 月6 日停止戒治
      釋放，所餘期間付保護管束，迄89年1 月15日期滿未經撤
      銷停止戒治而執行完畢，並由臺灣屏東地方法院檢察署檢
      察官以89年度戒毒偵字第38號為不起訴處分確定。惟於91
      年間，其又因施用毒品案件，為同署檢察官聲請本院裁定
      送強制戒治獲准，並依法另向本院提起公訴，其受強制戒
      治部分，於92年3 月25日停止戒治釋放，所餘期間付保護
      管束，迄92年6 月19日期滿未經撤銷停止戒治而執行完畢
      ；其受起訴部分，則由本院以91年度訴字第290 號判決判
      處有期徒刑1 年確定。同年間，其又因竊盜案件，為本院
      以91年度易字第846 號判決判處有期徒刑5 月確定，前開
      假釋亦遭撤銷。上開2 判決所處之刑，再經本院以92年度
      聲字第726 號裁定應執行有期徒刑1 年4 月確定。其自92
      年3 月25日起入監受前開殘刑及徒刑之執行，本應至95年
      2 月7 日期滿，然於94年12月8 日又獲假釋出獄，並付保
      護管束，迄其保護管束期滿日為止，其假釋均未撤銷，其
      未執行之刑，以已執行論。
    (二)詎甲○○不知悔改，復基於施用第一級毒品之犯意，於97
      年5 月8 日14時許，在屏東縣萬丹鄉○○村○○路70號住
      處，以針筒注射之方式，施用第一級毒品海洛因1 次。另
      基於施用第二級毒品之犯意，於97年5 月10日採尿日前1
      日（即97年5 月9 日）早上某時許，在同上地點，以將毒
      品置於鋁箔紙上燒烤，使汽化後吸食其煙霧之方式，施用
      第二級毒品甲基安非他命1 次。嗣於97年5 月10日6 時40
      分許，為警持搜索票至上開住處搜索，因發覺其左手上留
      有注射針孔，經徵得其同意後，採尿送驗查獲。
二、證據：本件證據除引用起訴書證據清單欄記載之證據（如附
    件）外，並增加引用屏東縣警察局屏東分局毒品案件涉嫌人
    尿液採證編號姓名對照表（見警卷第11頁）及被告於本院審
    理中之自白為證據。
三、按海洛因為第一級毒品，甲基安非他命為第二級毒品，毒品
    危害防制條例第2 條第2 項第1 款、第2 款分別定有明文。
    次按，修正毒品危害防制條例就施用毒品者，只於「初犯」
    及「五年後再犯」2 種情形有其追訴條件之限制，即須於初
    犯經觀察勒戒或強制戒治釋放後，5 年內均無施用毒品之行
    為，始能認其前所實施之觀察勒戒或強制戒治已足遮斷毒癮
    ，而得於5 年後再犯時，再適用初犯之規定，重行觀察勒戒
    程序。倘5 年內已經再犯，被依法追訴處罰，縱其第3 次（
    或第3 次以上）施用毒品之時間在初犯釋放5 年以後，即與
    「5 年後再犯」之情形有別，且因已於「5 年內再犯」，顯
    見其再犯率甚高，原實施觀察勒戒或強制戒治，已無法收其
    實效，而無5 年遮斷效之存在，自無再經觀察勒戒及強制戒
    治之必要，得逕行追訴處罰。（最高法院97年度第5 次刑事
    庭會議決議參照）。質言之，依現行規定，被告如曾於「初
    犯」後5 年內第二度施用毒品，則不論第2 次被查獲時係受
    保安處分或刑罰，亦不論第3 次施用時間距離前兩次施用時
    間為何，其第3 次施用毒品被查獲時，均應一律追訴處罰。
四、經查，本件被告前於87年間，因施用毒品，初次受觀察勒戒
    及強制戒治執行完畢釋放，旋於91年間第2 次施用毒品，並
    依修正前之舊法再度施以強制戒治，而於92年6 月19日執行
    完畢。本件為被告第3 次施用毒品，既非初犯，且之前曾於
    5 年內兩度施用毒品，故其後已再無5 年遮斷效之存在，是
    核其施用海洛因及甲基安非他命毒品之行為，分別係犯毒品
    危害防制條例第10條第1 項之施用第一級毒品罪及同條第2
    項之施用第二級毒品罪，其持有海洛因及甲基安非他命毒品
    之行為分別為施用該等毒品之犯行所吸收，不另論罪。被告
    所犯上開兩罪，犯意各別，罪名不同，應分論併罰。被告前
    有如犯罪事實欄(一)所示之科刑及執行情形，有臺灣高等法院
    被告前案紀錄表附卷足憑，其於刑之執行完畢後5 年內，故
    意再犯本件有期徒刑之兩罪，均為累犯，應分別依法加重其
    刑。爰審酌被告之智識程度、曾有違反肅清煙毒條例、麻醉
    藥品管理條例、竊盜及施用毒品之犯罪前科，本件施用毒品
    之動機，前經施用毒品受觀察勒戒、強制戒治及徒刑之執行
    後，仍無視毒品對身心之危害而再度施用，且同時施用兩種
    毒品，毒癮非淺，雖於警、審程序中均坦承施用第一級毒品
    之犯行，惟於本院審理時始坦承施用第二級毒品之犯行等一
    切情狀，分別量處如主文所示之刑，並合併定其應執行之刑
    ，以資懲儆。
據上論斷，應依刑事訴訟法第273 條之1 第1 項、第299 條第1
項前段、第310 條之2 ，毒品危害防制條例第10條第1 項、第2
項，刑法第11條前段、第47條第1 項、第51條第5 款，判決如主
文。
中    華    民    國    97    年    10    月    21    日
                  刑事第四庭    法  官  王以齊
以上正本證明與原本無異。
如不服本判決應於收受本判決送達後十日內向本院提出上訴書狀
，其未敘述上訴理由者，並得於提起上訴後十日內向本院補提理
由書狀（均須按他造當事人之人數附繕本）「切勿逕送上級法院
」
                                書記官  蔡進吉
中    華    民    國    97    年    10    月    21    日
附錄本判決論罪科刑法條：
毒品危害防制條例第10條
施用第一級毒品者，處6 月以上5 年以下有期徒刑。
施用第二級毒品者，處3 年以下有期徒刑。


司法院資訊處製作；財團法人民間司法改革基金會備份。
